【裁判字號】    97,交聲,526
【裁判日期】    980527
【裁判案由】    違反道路交通管理處罰條例聲明異議
【裁判全文】
臺灣新竹地方法院交通事件裁定         97年度交聲字第526號
                                     98年度交聲字第267號
移送機關即
原處分機關  交通部公路總局新竹區監理所
異  議  人
即受處分人  乙○○
上列異議人即受處分人因違反道路交通管理處罰條例案件，對於
交通部公路總局新竹區監理所97年11月12日所為之竹監營字第裁
50-E00000000號、竹監營字第裁50-E00000000號裁決書聲明異議
，本院裁定如下：
    主  文
原處分均撤銷。
乙○○不罰。
    理  由
一、原處分意旨略以：異議人即受處分人乙○○於民國97年6月1
    1日下午4時20分許，騎乘車牌號碼6FB─256號重型機車，行
    經新竹縣竹北市○○路、泰和路口，因有行經有燈光號誌管
    制之交岔路口闖紅燈、機車不在規定車道行駛之違規行為；
    又於新竹縣竹北市○○路、國盛街處，因有機車駕駛人未依
    規定戴安全帽、行車違規拒絕停車接受稽查並駕車逃逸之違
    規行為，經新竹縣政府警察局竹北分局竹北派出所員警丙○
    ○以異議人違反道路交通管理處罰條例第31條第6 項、第45
    條第13款、第53條第1 項、第60條第1 項規定，填掣竹縣警
    交字第E00000000 、E00000000 號舉發違反道路交通管理事
    件通知單（下稱舉發單）逕行舉發。嗣異議人於應到案日期
    前，向原處分機關提出陳述，由原處分機關即交通部公路總
    局新竹區監理所函請原舉發單位即新竹縣政府警察局竹北分
    局調查，仍認其有前揭違規行為，而依道路交通管理處罰條
    例規定，於97年11月12日分別以竹監營字第裁50-E00000000
    、50-E00000000號違反道路交通管理事件裁決書各裁處異議
    人罰鍰新臺幣（下同）3,500 元、違規點數1 點及罰鍰2,40
    0 元、違規點數4 點。
二、本件異議意旨略以：異議人一向遵守交通規則，並無印象有
    行經違規地點、亦無員警執行路邊臨檢，是否可以提供照片
    、錄影等舉發證明，讓其知道確有違規情事，亦或是警員記
    錯車號，為此聲明異議，請求撤銷原處分等語。
三、按犯罪事實應依證據認定之，無證據不得認定犯罪事實，刑
    事訴訟法第154 條第2 項定有明文。次按法院受理有關交通
    事件，準用刑事訴訟法之規定，復為道路交通管理處罰條例
    第89條前段所明定，是最高法院76年台上字第4986號判例所
    揭示：「認定犯罪事實所憑之證據，雖不以直接證據為限，
    間接證據亦包括在內，然而無論直接或間接證據，其為訴訟
    上之證明，須於通常一般之人均不致有所懷疑，而得確信其
    為真實之程度者，始得據為有罪之認定，倘其證明尚未達到
    此一程度，而有合理之懷疑存在時，事實審法院復已就其心
    證上理由予以闡述，敘明其如何無從為有罪之確信，因而為
    無罪之判決，尚不得任意指為違法」之意旨，亦即刑事訴訟
    法上法院認定事實之最重要原則之一即認定被告有罪，就該
    有罪事實不能有任何之合理懷疑存在之原則，於法院審理行
    為人違反道路交通管理處罰條例案件時，當有其適用。易言
    之，法院於審理行為人違反道路交通管理處罰條例案件，於
    為事實之認定時，如就原處分機關所認定行為人違規之事實
    仍有合理之懷疑，而無法確信行為人確有該當於道路交通管
    理處罰條例各該處罰條文之構成要件事實時，即應依訴訟法
    上待證事實「倘有懷疑，則應從被告之利益作解釋」之證據
    法則，作對受處分人有利之認定。
四、經查：證人即本件舉發警員甲○○經本院傳喚並提示上開舉
    發單供其辨認，請其說明本件違規事實及舉發經過，然證人
    甲○○證稱：當時其與本件製單之員警丙○○一起執97年6
    月11日下午4 至6 時之勤務，但員警丙○○今年因病過世了
    ；當時其與丙○○警員在台一線中華路南下方向巡邏，看到
    違規人由後面行駛而來且未帶安全帽遂要攔停，違規人就閃
    到內側車道，其和丙○○警員各騎一台機車追違規人，當時
    陳警員在前、其在後，其當時與違規機車最近的距離約20公
    尺，這時有清楚看到違規機車的車號，但已不記得機車顏色
    、廠牌，也沒有在舉發單上記載顏色與廠牌，當時回所後由
    陳警員填單舉發，故其亦不清楚陳警員回所後是否有機車登
    記資料是否相符；違規人是一個年輕的男性，年紀約為10至
    20幾歲，身型不太記得了，也無法確定是否是在庭異議人等
    語（見97年度交聲字第526 號卷第47至51頁、第63至65頁）
    ，又本件掣單舉發之警員丙○○已於98年1 月過世，有本院
    公務電話紀錄1 紙在卷（見97年度交聲字第526 號卷第26頁
    ），已無法到庭作證。是證人甲○○為舉發本件違規之警員
    ，其就本身親身經歷之舉發經過所為之證述，屬本件重要且
    唯一之證據方法，惟證人甲○○就本件舉發車輛之車型、顏
    色、駕駛者之衣著、體型均證稱毫無印象，況現今持用偽造
    或變造車牌之案件層出不窮，自難僅憑車號即逕予認定違規
    之車輛，應再參酌車輛或駕駛人之其他特徵，以增強確信度
    。是本件異議人是否有前開2 張舉發通知單上所載之違規行
    為，均屬不明而有疑義，復無其他方法得以查明佐證，自無
    從認定受處分人確有於97年6 月11日下午4 時20分許騎乘上
    開機車在新竹縣竹北市○○路、泰和路口及中華路、國盛街
    口為闖紅燈、不依規定車道行駛、未戴安全帽及拒絕稽查而
    逃逸之違規行為，從而原處分機關對於受處分人所為之裁罰
    ，即欠缺依據。
五、綜上所述，依現存證據尚不足使本院形成異議人有為前揭違
    規事實之確信，揆諸首揭法條及判例意旨，應為對異議人有
    利之認定。是原處分機關遽對異議人為前開裁決，即難認為
    允當，異議人之異議為有理由，應由本院裁定將原處分均撤
    銷，另為異議人不罰之諭知，以資適法。
六、應依道路交通案件處理辦法第20條前段，裁定如主文。
中    華    民    國    98    年    5     月    27    日
                  交通法庭法  官  林佑珊
以上正本證明與原本無異。
如不服本裁定，應於送達後5日內向本院提出抗告狀。
中    華    民    國    98    年    5     月    27    日
                          書記官  蕭惠婷


司法院資訊處製作；財團法人民間司法改革基金會備份。
